臺灣高雄地方法院刑事判決　　　　　　　　　　　　　九十年度訴字第二四一號
　　公　訴　人　臺灣高雄地方法院檢察署檢察官
　　被　　　告　戊○
　　被　　　告　己○○
　　被　　　告　丁○○
　　被　　　告　庚○○
　　被　　　告　乙○○
居高雄市○鎮區○○里○○○○路.
　　　　　　　　　　　　身分證.
　　共　　　同
　　選任辯護人　楊申田律師
右列被告等因違反懲治走私條例案件，經檢察官提起公訴（九十年度偵字第一○二八
八號），本院判決如左：
    主  文
戊○、己○○、丁○○、庚○○、乙○○均無罪。
    理  由
一、公訴意旨略以：被告戊○係高雄市籍「昇祐號」漁船之船長，被告己○○、丁○○、庚○○、乙○○、甲○○（由本院另行審結）等五人係該漁船之船員，其六
    人共同基於走私大陸地區管制物品之犯意聯絡，於民國九十年四月十四日，駕駛
    上開漁船自高雄港第二港口報關出海，至南中國海（東經一○七至九度、北緯七
    至八度），向不知名之大陸籍漁船購得來自大陸地區之竹筴魚加工製成之魚片，
    其中有加芝麻者計一百六十七箱（重二千三百三十八公斤），完稅價格為新台幣
    （下同）六萬九千二百零五元，無芝麻者二百九十二箱（重四千零八十八公斤）
    ，完稅價格為十二萬一千零四元。嗣於同年五月三日凌晨五時三十分許，其等將
    上開竹筴魚運返高雄港時，為警查獲，並扣得上開之加工竹筴魚，因認被告戊○
    、己○○、丁○○、庚○○、乙○○共同涉犯違反懲治走私條例第二條第一項之
    私運管制物品進口罪嫌。
二、按犯罪事實應依證據認定之，無證據不得推定其犯罪事實；不能證明被告犯罪者
    ，應諭知無罪之判決，刑事訴訟法第一百五十四條、第三百零一條第一項分別定
    有明文。又認定不利於被告之事實，須依積極證據，苟積極證據不足為不利於被
    告事實之認定時，即應為有利於被告之認定，更不必有何有利之證據（最高法院
    三十年上字第八一六號著有判例參照）。再事實之認定，應憑證據，如未能發現
    相當證據，或證據不足以證明，自不能以推測或擬制之方法，為裁判基礎；且認
    定犯罪事實所憑之證據，雖不以直接證據為限，間接證據亦包括在內，然無論直
    接證據或間接證據，其為訴訟上之證明，須於通常一般之人均不致有所懷疑，而
    得確信其為真實之程度者，始得據為有罪之認定，倘其證明尚未達此一程度，而
    有合理之懷疑存在而無從使事實審法院得有罪之確信時，即應由法院為諭知被告
    無罪之判決（最高法院四十年台上字第八六號判例、七十六年台上字第四九八六
    號判例參照）。
三、本件公訴人認被告戊○、己○○、丁○○、庚○○、乙○○等涉犯前開私運管制
    物品進口之犯行，無非係以被告等所駕駛之漁船上漁具嚴重生銹、漁網損壞，且
    僅具一部乾燥機，衡諸論理法則，顯難製作大量之加工漁貨，且有財政部高雄關
    稅局九十年六月十四日函附之完稅價格十九萬零二百零九元、蒐證照片三十四張
    及扣案之漁貨為其論罪依據。然訊據被告戊○、己○○、丁○○、庚○○、乙○○等五人均堅決否認有何走私之犯行，均辯稱：漁貨均係自行捕獲，再利用船上
    一台烘乾機加工製造包裝的等語。
四、經查：
  (一)被告戊○係高雄市籍「昇祐號」漁船之船長，被告己○○、丁○○、庚○○、乙○○等三人為該漁船之船員，其等於九十年四月十三日下午五時四十二分自中和
    安檢所報關出海，並僱請十二名大陸漁工隨同海上作業，後於同年五月三日上午
    七時許進港，船上漁獲有加工製成之竹筴魚片四百五十九箱（共計重六千四百二
    十六公斤）及其餘雜魚七萬五千零八十公斤，作業漁區為東經一○七至九度、北
    緯七至八度等情，業據被告等於警訊、偵查中及本院調查、審理時供承不諱，並
    有船員證五紙、漁船出港、進港申請書、漁業執照、金福企業股份有限公司入貨
    單及小港區漁會紅毛港魚市場進貨表各一紙在卷可稽，是被告等此部分所述之事
    實，應堪採信。
  (二)又公訴人雖以扣案之上開加工竹筴魚片係來自大陸地區，且係被告等向不知名之
    大陸籍漁船所購得，惟依現場查獲之照片觀之，查獲之加工竹筴魚片均係以紙箱
    包裝，其外表包裝上並未見有何文字或圖案之標誌可供辨識，從而就查獲之加工
    竹筴魚片而言，其上既無任何足認係大陸生產、製造、加工物品之文字或圖案之
    標誌，自難逕認該批加工竹筴魚片確係大陸生產、製造、加工之物品，再者被告
    等於警訊、偵查中及本院調查、審理時始終否認該批加工竹筴魚片係向大陸籍漁
    船所購得，且被告等人出海後之作業漁區係在東經一○七至九度、北緯七至八度
    ，亦無確切足認該批加工竹筴魚片係被告等向大陸籍漁船購得及自大陸地區運送
    進入我國之證據存在。
  (三)而從本件被告等人出海後之作業漁區係在東經一○七至九度、北緯七至八度，約
    有十二個工作天，船上之漁具有漁網、起網機、烘乾機、包裝機等物，有現場照
    片十五幀附卷可佐，及向丙○○○○購有紙箱、包裝膠帶、包裝帶等情，業經證
    人許炳燧於本院調查時證述屬實，並有估價單一紙在卷可稽，而其漁獲量計有加
    工竹筴魚片六千四百二十六公斤及其餘雜魚七萬五千零八十公斤等情綜合觀之，
    被告等所辯係自行捕獲後，再利用船上烘乾機加工製造包裝等語，即非不足採信
    。再該漁船上之漁具、漁網雖有生銹損壞之痕跡，惟因該漁船所從事者為近海捕
    撈作業，漁具及漁網所接觸之海水含有鹽分，則漁具、漁網在長期使用及經風吹
    日曬後，有生銹損壞之情況，乃事理之常，是自不得僅因漁及漁網有生銹、損壞
    之情形，即遽而推論當時該漁具、漁網均無法捕撈漁獲之情。
  (四)綜上所述，被告戊○、己○○、丁○○、庚○○、乙○○所屬之漁船上有捕撈漁
    貨之漁網、起網機之漁具及加工竹筴魚片之烘乾機、包裝機等物，且依其出海作
    業之漁區、時間與其漁獲量觀之，亦無法證明查扣之加工竹筴魚片非被告等自行
    捕撈加工製成，而係向大陸籍漁船自大陸地區購得，是依公訴人所舉之證據，尚
    無法證明被告等人有涉犯違反懲治走私條例第二條第一項之私運管制物品進口之
    犯行，此外，本院復查無其他積極證據足認被告等確有公訴人所指之走私之犯行
    ，揆諸前揭說明，既不能證明被告戊○、己○○、丁○○、庚○○、乙○○等人
    犯罪，依法均應為被告等無罪之諭知。
據上論斷，應依刑事訴訟法第三百零一條第一項，判決如主文。
中      華  民      國    九十一    年      十      月    二十五    日
                                    臺灣高雄地方法院刑事第一庭
                                        法  官     陳玉聰
右正本證明與原本無異。
如不服本判決，應於判決送達後十日內，向本院提出上訴狀。
                                        書記官     鄭淑臻
中    華    民    國    九十一    年       十      月       二十五     日
